【裁判字號】    99,中簡上,628
【裁判日期】    990820
【裁判案由】    毀棄損壞
【裁判全文】
臺灣臺中地方法院刑事判決           99年度中簡上字第628號
上  訴  人  臺灣臺中地方法院檢察署檢察官
被      告  乙○○
            甲○○
上列上訴人因被告等毀棄損壞案件，不服本院臺中簡易庭99年度
中簡字第1118號中華民國99年5月31日第一審刑事簡易判決（聲
請簡易判決處刑案號：臺灣臺中地方法院檢察署98年度偵字第16
198號），提起上訴，本院管轄之第二審合議庭判決如下：
    主    文
上訴駁回。
    犯罪事實
一、緣乙○○、甲○○前因於民國98年6月7日偕同其母親林麗紅
    向戊○○索討債務之過程心生不滿，竟於98年6月15日凌晨2
    時37分許，與真實姓名年籍不詳而綽號「阿志」之成年男子
    ，共同基於毀棄損壞之犯意聯絡，前往臺中市○○區○○路
    1段140巷60號前，由乙○○、「阿志」分別持乙○○所有之
    木質球棒各1支，而甲○○以腳踢之方式，砸毀戊○○、其
    妻丙○○、其子己○○所共同使用而分別登記在丙○○名下
    、己○○名下之車牌號碼8037-UE號、5Q-4576號、0028-WT
    號自用小客車之玻璃車窗，致使上開車輛之玻璃車窗毀壞不
    堪使用，足以生損害於戊○○、丙○○、己○○。乙○○、
    甲○○、「阿志」為上開行為後，遺留1支斷裂之木質球棒
    於現場，隨即逃逸，並將另1支木質球棒丟棄在臺中市○區
    ○○○路上。嗣戊○○發現上開車輛之玻璃車窗遭毀壞，觀
    看該處之監視錄影畫面，發現為乙○○、甲○○等人所為而
    報警處理，經警在現場扣得已斷裂之木質球棒1支，並經警
    會同乙○○至臺中市○區○○○路上扣得上開丟棄之木質球
    棒1支。
二、案經戊○○訴由臺中市警察局第五分局報請臺灣臺中地方法
    院檢察署檢察官偵查後，聲請為簡易判決處刑。
    理    由
一、對證據能力之說明：
  (一)按除顯有不可信之情況外，公務員職務上製作之紀錄文書、
    證明文書，得為證據，刑事訴訟法第159條之4第1款定有明
    文。查車牌號碼8037-UE號、5Q-4576號、0028-WT號自用小
    客車之行照各1份、車號查詢汽車車籍3份、汽車新領牌照登
    記書1份、汽（機）車各項異動登記書1份〔見臺灣臺中地方
    法院檢察署98年度偵字第16198號卷（下稱偵字卷）第13頁
    背面至14頁，本院二審卷第27至29、47至49頁〕，係屬公務
    員職務上製作之證明文書，並無顯有不可信之情形，自得作
    為證據。
  (二)次按被告以外之人（包括證人、鑑定人、告訴人、被害人及
    共同被告等）於審判外之陳述，雖不符刑事訴訟法第159條
    之1至之4等之規定，而經當事人於審判程序同意作為證據，
    法院審酌該言詞陳述或書面陳述作成時之情況，認為適當者
    ，亦得為證據；當事人、代理人或辯護人於法院調查證據時
    ，知有刑事訴訟法第159條第1項不得為證據之情形，而未於
    言詞辯論終結前聲明異議者，視為有前項之同意，同法第15
    9條之5定有明文。立法意旨在於傳聞證據未經當事人之反對
    詰問予以核實，原則上先予排除。惟若當事人已放棄反對詰
    問權，於審判程序中表明同意該等傳聞證據可作為證據；或
    於言詞辯論終結前未聲明異議，基於尊重當事人對傳聞證據
    之處分權，及證據資料愈豐富，愈有助於真實發見之理念，
    且強化言詞辯論主義，使訴訟程序得以順暢進行，上開傳聞
    證據亦均具有證據能力。查本案告訴人戊○○於警詢時、偵
    查中之指述，及臺中市警察局第五分局扣押筆錄1份、扣押
    物品目錄表1份、扣押物品收據/無應扣押之物證明1份、車
    損照片8張、上開木質球棒2支之照片2張、監視錄影翻拍照
    片10張、家興汽車保養廠結帳單3份〔見警卷第22至34、44
    至48、54至58頁，偵字卷第9、35頁，本院二審卷第50至52
    頁〕，其性質雖屬證人於審判外之陳述，而為傳聞證據，且
    查無符合刑事訴訟法第159條之1至之4之情形，查無符合刑
    事訴訟法第159條之1至之4之情形，然其內容業經本院審理
    時予以提示並告以要旨，並經檢察官、被告甲○○表示意見
    ，當事人已知上開證據乃傳聞證據，且均未於言詞辯論終結
    前，對該警詢筆錄內容異議，本院審酌上開證據作成時，並
    無人情施壓或干擾，亦無不當取供之情形，認為以之作為本
    案之證據亦屬適當，而有證據能力。
  (三)另扣案之木質球棒2支（其中1支已斷裂），非屬供述證據而
    無傳聞法則之適用，惟查上開扣案物品，係分別遺留在犯罪
    現場及由被告乙○○所提出之物而查扣，核其非供述證據，
    而取得之過程及手段亦查無違法或不當之情事，並經本院依
    據法定程序進行證據之調查，自得為證據。
二、上揭犯罪事實，業據被告乙○○於警詢時、偵查中及被告甲○○於警詢時、偵查中、原審訊問時及本院審理時坦承不諱
    （見警卷第5至12、17至21頁，偵卷第9、35頁，本院一審卷
    第17頁背面，本院二審卷第46、61頁），核與告訴人戊○○
    於警詢時、偵查中、原審訊問時、本院審理時指述之情節相
    符，並有車牌號碼8037-UE號、5Q-4576號、0028-WT號自用
    小客車之行照各1份、車號查詢汽車車籍3份、汽車新領牌照
    登記書1份、汽（機）車各項異動登記書1份、臺中市警察局
    第五分局扣押筆錄1份、扣押物品目錄表1份、扣押物品收據
    / 無應扣押之物證明1份、車損照片8張、上開木質球棒2支
    之照片2張、監視錄影翻拍照片10張、家興汽車保養廠結帳
    單3份在卷可稽（見警卷第第22至34、44至48、54至58頁，
    偵字卷第9、13頁背面至14、35頁，本院二審卷第27至29、
    47至52頁），復有木質球棒2支（其中1支已斷裂）扣案足證
    ，可見被告乙○○、甲○○之自白與事實相符，堪以採信。
    從而，被告乙○○、甲○○毀損上開車輛之行為，事證明確
    ，均洵堪認定。
三、論罪科刑之理由：
  (一)核被告乙○○、甲○○所為，均係犯刑法第354條之毀損罪
    。被告乙○○、甲○○與真實姓名年籍均不詳而綽號「阿志
    」之成年男子間，有犯意聯絡與行為分擔，均為共同正犯。
    原簡易判決因認被告二人毀損罪行事證明確，適用刑法第28
    條、第354條、第38條第1項第2款、第41條第1項前段，刑法
    施行法第1條之1（第1項、第2項前段）等規定，並審酌被告
    乙○○、甲○○僅因施工款項債務糾紛而心生不滿，竟夥同
    「阿志」共同持木質球棒毀損上開3車輛之玻璃車窗，造成
    他人財物損失，此等暴力行為實殊無足取，並考量被告2人
    犯罪之動機、目的、手段及犯罪對告訴人所生之損害程度（
    包括車損之狀況），暨被告2人犯後均坦承犯行之態度等一
    切情狀，分別量處有期徒刑3月、3月，如易科罰金，均以新
    臺幣（下同）1000元折算1日，並說明扣案之木質球棒2支（
    其中1支已斷裂），為被告乙○○所有供其與被告甲○○、
    「阿志」共同為前揭毀損犯罪所用之工具，此據被告乙○○
    、甲○○供認在卷（見警卷第9、11、21頁），自應依刑法
    第38條第1項第2款之規定宣告沒收。核其就此部分認事用法
    均無違誤，量刑亦屬妥適。
三、檢察官提起上訴之意旨略以：被告2人犯後態度惡劣，於法
    院訊問時恐嚇告訴人之妻，迄今未與告訴人和解，且酌以本
    案仍有另一犯罪行為人「阿志」尚未到案，而該「阿志」為
    被告2人之友人，被告2人對於「阿志」之年籍資料或連絡方
    式，斷無不知之理，因之認為原審量刑過輕，爰依法提起上
    訴等語。惟按刑罰之量定，固屬法院自由裁量之職權行使，
    但仍應審酌刑法第57條所列各款事由及一切情狀，為酌量輕
    重之標準，並非漫無限制；在同一犯罪事實與情節，如別無
    其他加重或減輕之原因，下級審法院量定之刑，亦無過重或
    失輕之不當情形，則上級審法院對下級審法院之職權行使，
    原則上應予尊重，此有最高法院85年度臺上字第2446號裁判
    意旨可資參酌；是法律賦予審判者自由裁量權，雖此項裁量
    權之行使，並非得以任意或自由為之，仍應受一般法律原則
    之拘束、符合法律授權之目的，並受法律秩序之理念、法律
    感情及慣例所規範，亦即法官量刑權固為受法律拘束之裁量
    原則，但其內涵、表現仍將因各法官的理念、價值觀、法學
    教育背景的不同而異，是以自由裁量的界限實難有客觀的解
    答，端賴法官於個案審判時，依個案事由加以審酌，倘無裁
    量濫用情事，要難謂其有不當之處。經查：
  (一)本案被告乙○○、甲○○所犯刑法第354條之損壞罪，係屬
    法定刑2年以下有期徒刑、拘役或5百元以下罰金之罪刑，原
    審既於法定刑度範圍內量處被告2人各有期徒刑3月，並諭知
    易科罰金之折算標準，自難謂原審有何違法失當之處；且原
    審已詳細記載被告2人犯罪之動機、目的、手段、告訴人所
    受損害程度、被告2人犯後坦承犯行等一切情狀，可見原審
    係本於被告2人之責任為基礎，並已具體斟酌刑法第57條所
    列情形及被告2人尚未與告訴人和解等情形而為量定。
  (二)至於被告2人於行為後，苟有於原審訊問時恐嚇告訴人之妻
    之情節，告訴人自可檢附相關證據另行請求檢察官偵辦，尚
    難以此指責原審量刑有何不當之處。
  (三)再者，被告乙○○、甲○○於警詢時已分別供述：其等沒有
    「阿志」的年籍資料，也不知道如何跟他聯絡，因為案發當
    天在一江橋遇到提及此事，他就跟其等一起去了等語（見警
    卷第9、20至21頁），且檢察官於聲請簡易判決處刑書之犯
    罪事實欄亦係記載被告乙○○、甲○○是夥同真實姓名年籍
    均不詳而綽號「阿志」之人共同為本案之毀損行為，而未舉
    出該「阿志」之正確年籍以供本院調查傳訊。又經本院於99
    年8月5日質之被告甲○○是否知道「阿志」之年籍資料，被
    告甲○○供稱：「阿志」是其朋友，但其不知道他的真實姓
    名，其以前在太平市會遇到「阿志」，但現在已經找不到他
    了等語（見本院二審卷第46頁），足見被告乙○○、甲○○
    確實不知道「阿志」之真實姓名年籍等資料甚明。則檢察官
    以「阿志」為被告2人之友人，被告2人對於「阿志」之年籍
    資料或連絡方式，斷無不知之理，因之認為原審量刑過輕，
    尚屬無據。
  (四)公訴人倘仍不服原審判決，自應說明原刑事簡易判決關於此
    部分之論述有何違法或不當之處，惟公訴人僅虛言臚列被告
    2人於行為後於原審訊問時恐嚇告訴人之妻及未能據實供出
    共犯「阿志」之真實姓名年籍資料，顯無悔意等業經原判決
    量刑審酌之情狀，漫言指摘原判決量刑有欠妥適，而未依據
    卷內既有訴訟資料或提出新事證，具體指摘原判決量刑有何
    輕重失衡、濫用裁量權或不適用法則之情形，構成應予撤銷
    之理由。此外，本案又查無其他足資加重所科刑度之事由，
    檢察官上訴爭執本件量刑過輕，其上訴尚非有據，應予駁回
    。
四、被告乙○○經本院合法傳喚，無正當之理由不到庭，爰依刑
    事訴訟法第371條之規定，不待其陳述逕行判決。
據上論斷，爰依刑事訴訟法第455條之1第1項、第3項、第368條
、第371條，判決如主文。
本案經檢察官丁○○到庭執行職務。
中    華    民    國    99    年    8     月    20    日
                  刑事第三庭  審判長法  官  周瑞芬
                                    法  官  楊曉惠
                                    法  官  陳思成
以上正本證明與原本無異。
不得上訴。
                                    書記官  孫立文
中    華    民    國    99    年    8     月    20    日
附錄論罪科刑法條
刑法第354條：
中華民國刑法第354條
  毀棄、損壞前二條以外之他人之物或致令不堪用，足以生損害
  於公眾或他人者，處2年以下有期徒刑、拘役或5百元以下罰金
  。

司法院資訊處製作；財團法人民間司法改革基金會備份。
